臺灣板橋地方法院刑事判決　　　　　　 95年度易緝字第170號
公　訴　人　臺灣板橋地方法院檢察署檢察官
被　　　告　丁○○
　　　　　　　　　　（現另案於臺灣臺北監獄臺北分監執行）
上列被告因竊盜案件，經檢察官提起公訴（91年度偵字第20847
號），本院依簡式審判程序判決如下：
    主  文
丁○○共同連續竊盜，處有期徒刑貳年。扣案之機車鑰匙支沒
收。
    事  實
一、丁○○前因贓物案件，經臺灣桃園地方法院以85年度訴字第
    998 號刑事判決判處有期徒刑二年，並因其撤回上訴而確定
    ；又因常業竊盜案件（竊取機車達一百三十六部），經本院
    以86年度訴字第1750號刑事判決判處有期徒刑三年確定。上
    開二案再經本院以87年度聲字第2002號裁定應執行有期徒刑
    四年七月確定，嗣於民國91年5 月8 日縮刑假釋出監，惟因
    於假釋期間內再犯本案犯行，該假釋遂經撤銷，所餘殘刑有
    期徒刑一年十月又九日仍未執行完畢（於本案中不構成累犯
    ）。
二、詎丁○○於上開案件假釋出監後，仍不知悔改，復與林時儀
    （業經檢察官一併提起公訴並由本院通緝中）共同基於意圖
    為自己不法所有之概括犯意聯絡，由丁○○連續於如附表所
    示之時、地，以自備鑰匙竊取如附表所示之十三部機車後，
    駛往林時儀所指定由不知情之蔡金童（業經本院以92年度易
    字第550 號刑事判決判處無罪確定）經營，位於臺北縣樹林
    市○○街146 巷33號之翔新烤漆廠內，丁○○再於該處將上
    開所竊得之機車拆卸後重新組裝，林時儀則負責於組裝完成
    後尋找買主出售牟利，其中丁○○每竊取一部機車可分得新
    臺幣（下同）三千元。嗣於91年10月24日下午3 時許，為警
    在上開翔新烤漆廠內當場查獲，並扣得如附表編號7 、11至
    13所示之失竊機車四部，如附表1 至6 、8 至10所示經拆解
    之機車所餘引擎中座八具、車牌二面等贓物，及丁○○所有
    之機車鑰匙三支（另扣得扳手、尖嘴鉗、螺絲起子等改造工
    具一批、現金一萬五千元）。
三、案經臺北縣政府警察局樹林分局報請臺灣板橋地方法院檢察
    署檢察官偵查起訴。
    理  由
一、本件被告丁○○所犯係死刑、無期徒刑、最輕本刑為三年以
    上有期徒刑以外之罪，並於準備程序中就被訴事實為有罪之
    陳述，經法官告知簡式審判程序之旨，並聽取公訴人及被告
    之意見後，本院業已於96年1 月12日合議裁定由受命法官獨
    任進行簡式審判程序。是證人即被害人辛○○、乙○○、丙○○、己○○、癸○○、壬○○、吳大宇、甘珮詩、丁春燕
    、庚○○、戊○○、甲○○、葉乃銘於警詢中所為之指述、
    及渠等簽名表示指認及具領前開扣案物品意思之贓物認領保
    管單，雖均係被告以外之人於審判外所為之言詞或書面陳述
    ，然依刑事訴訟法第159 條第2 項前段之規定，於簡式審判
    程序中均得作為證據，合先敘明。
二、前揭事實業據被告於警詢、偵查及本院審理中均坦承不諱，
    核與證人辛○○、乙○○、丙○○、己○○、癸○○、壬○○、吳大宇（車主吳曉玫之弟）、甘珮詩（車主江政隆之妻
    ）、丁春燕（車主吳伊庭之母）、庚○○、戊○○、甲○○
    、葉乃銘（車主劉秀菊之子）於警詢中所為之指述相符，並
    有「車籍作業系統─查詢認可資料」四紙、上開證人所簽具
    之贓物認領保管單及「車輛竊盜、車牌失竊個別查詢報表─
    查詢車輛認可資料」各十三紙、現場照片十八幀附卷可稽及
    如被告持以竊取機車之鑰匙三支扣案可佐，足認被告所為不
    利於己之自白與事實相符。據此，本案事證明確，被告犯行
    堪以認定。
三、論罪科刑部分：
(一)被告行為後，前於94年2 月2 日修正公布之刑法，已自95年
    7 月1 日起施行，另刑法施行法亦於95年6 月14日增訂該法
    第1 條之1 規定，並自95年7 月1 日施行。其中修正後刑法
    第2 條之規定，乃係關於新舊法比較適用之準據法，其本身
    無關行為可罰性要件之變更，故於95年7 月1 日刑法修正施
    行後，如有涉及比較新舊法之問題，即應逕依修正後刑法第
    2 條第1 項規定，為「從舊從輕」之比較（最高法院95年度
    第8 次刑事庭會議決議意旨參照）。且比較時應就罪刑有關
    之共犯、未遂犯、連續犯、牽連犯、結合犯以及累犯加重、
    自首減輕、暨其他法定加減原因、與加減例等一切情形，綜
    其全部之結果，而為比較，最高法院24年上字第4634號判例
    意旨可資參照。經查：
  刑法第320 條第1 項普通竊盜罪雖未修正，然其罰金刑部分
    之法定最低刑度依修正後刑法第33條第5 款之規定，為新臺
    幣一千元；然依被告行為時之刑罰法律，即罰金罰鍰提高標
    準條例第1 條前段及修正前刑法第33條第5 款規定，該罪之
    罰金刑法定最低刑度為銀元十元即新臺幣三十元，是比較修
    正前後刑度結果，應以修正前之規定對被告較為有利。
  修正後刑法第56條規定，業已刪除連續犯之規定。故連續數
    行為而犯同一罪名，依修正前刑法第56條規定，應以一罪論
    ，但得加重其刑；而依修正後規定，則已無連續犯可資適用
    ，即應將各次犯行以數罪併合處罰，是以適用修正前關於連
    續犯之規定，對被告自係較為有利。
  修正後刑法第28條關於成立共同正犯之標準，將原來共同正
    犯之共同「實施」犯罪，改為共同「實行」犯罪，剔除完全
    未參與犯罪相關行為「實行」之「陰謀共同正犯」及「預備
    共同正犯」，是修正後之共同正犯之可罰性要件之範圍業已
    限縮，乃屬行為可罰性要件之變更，自應比較新舊法，惟不
    論適用修正前後之刑法第28條規定，被告均應成立共同正犯
    ，故修正後之刑法並非較有利於被告，即應依修正後刑法第
    2 條第1 項前段規定，適用修正前刑法第28條之規定。
  本案經綜合比較前述各項法律變更之結果後，適用修正後之
    刑法等相關規定並未對被告更為有利，依據刑法第2 條第1
    項前段規定，即應一體適用修正前刑法相關規定。
  另上開修正後刑法自95年7 月1 日施行前，刑法分則編有關
    罰金刑之貨幣單位係銀元，且應依罰金罰鍰提高標準條例第
    1 條、第4 條之規定，按各該具體條文制定或修正之先後，
    定其罰金刑部分提高之倍數。惟因上開刑法施行法業已增訂
    第1 條之1 ，該條規定：「中華民國九十四年一月七日刑法
    修正施行後，刑法分則編所定罰金之貨幣單位為新臺幣。九
    十四年一月七日刑法修正時，刑法分則編未修正之條文定有
    罰金者，自九十四年一月七日刑法修正施行後，就其所定數
    額提高為三十倍。但七十二年六月二十六日至九十四年一月
    七日新增或修正之條文，就其所定數額提高為三倍」，亦即
    自95年7 月1 日起，刑法分則編所定罰金之貨幣單位，由原
    來之銀元改為新臺幣，且94年1 月7 日刑法修正時，刑法分
    則編未修正之條文定有罰金者，自95年7 月1 日起，有關罰
    金之數額提高為三十倍。換言之，刑法施行法第1 條之1 施
    行後，罰金刑之貨幣單位雖有「銀元」、「新臺幣」之更異
    ，惟適用結果之罰金刑最高額度則無二致。再參照刑法施行
    法第1 條之1 之立法理由說明：「……考量新修正之刑法施
    行後，不再適用現行法規所定貨幣單位折算新臺幣條例，為
    使罰金數額趨於一致，避免衍生新舊法比較適用問題，以緩
    和實務適用法律之衝擊，於不變動罰金數額之前提下，爰為
    第2 項規定。」，可知本條規定之目的，即在於避免就罰金
    之提高部分再比較新舊法，應屬修正後刑法第2 條之特別規
    定，而應優先適用。據此，刑法第320 條第1 項之竊盜罪係
    定有罰金刑之罪，應逕行適用刑法施行法第1 條之1 之規定
    即可，毋庸再依修正後刑法第2 條第1 項之規定，比較刑法
    施行法第1 條之1 及罰金罰鍰提高標準條例第1 條之規定何
    者有利於被告，附此敘明。
(二)核被告所為，係犯刑法第320 條第1 項之竊盜罪。其與林時
    儀間有犯意聯絡、行為分擔，均為共同正犯。又其先後多次
    竊盜犯行，時間緊接、方法相同，顯係基於概括犯意反覆為
    之，為連續犯，應依修正前刑法第56條之規定論以一罪並加
    重其刑。
(三)本院爰審酌被告已有如事實欄所示之竊盜前科，有該案刑事
    判決書及臺灣高等法院被告前案紀錄表一份在卷可按，雖不
    構成累犯，但足徵其素行不佳，且於假釋出獄後不到半年期
    間旋又再犯多次竊盜犯行，亦可見其不知悔悟、惡性不輕，
    其犯罪之動機、目的在於變賣圖利、犯罪手段、所竊取之機
    車達十三部（情節較前案竊取一百餘部機車為輕），暨其犯
    罪後坦承犯行之態度等一切情狀，量處如主文所示之刑，以
    示懲儆。另檢察官雖請求依法宣告被告強制工作，惟查被告
    因本案犯行經本院於92年8 月22日通緝後，迄至95年12月7
    日緝獲為止，其間並未另犯他案而為警查獲，有臺灣高等法
    院被告前案紀錄表一份在卷可按，被告亦供稱此段期間擔任
    建築工人，具有正當工作，本院認已無足夠之證據可資證明
    被告尚有犯竊盜罪之習慣，爰不予宣告強制工作，併此敘明
    。
(四)被告行為後，刑法第38條第1 項第2 款、第3 項雖亦於94年
    2 月2 日修正公布，並自95年7 月1 日起施行，然僅係將該
    條第1 項第2 款刪除「供」之贅字，及將該條第3 項中之「
    犯人」修正為「犯罪行為人」，顯僅為文字用語之修正，實
    質內容並未變更，實際上對被告亦無有利、不利情形，當非
    屬法律之變更，即無比較適用之問題，應依一般法律適用原
    則，適用裁判時法即現行刑法第38條第1 項第2 款、第3 項
    之規定（參見最高法院95年度第21次刑事庭會議決議意旨）
    。據此，扣案之機車鑰匙三支為被告所有供犯本案犯行所用
    之物，業據其供承在卷，爰併依刑法第38條第1 項第2 款之
    規定宣告沒收之。另其餘扣案改造工具一批，被告否認為其
    所有，亦未持以作為行竊之工具，扣案現金新臺幣（下同）
    一萬五千元亦非竊車所得，而係林時儀所償還之另筆欠款，
    本院審酌該批工具所查扣之地點為蔡金童所有之前揭翔新烤
    漆廠，復又查無其他積極證據證明上開改造工具確係被告持
    以為本案犯行所用之工具及現金一萬五千元為其竊車所得之
    報酬，即與本案竊盜犯行並無直接關聯，復非違禁物，爰不
    併諭知沒收，附此敘明。
四、本件檢察官原雖僅起訴被告如附表編號7 、11至13所示之四
    起竊盜犯行，惟被告如附表編號1 至6 、8 至10所示之九起
    竊盜犯行，既係基於概括犯意為之，為連續犯，業如前述，
    屬裁判上之一罪，其一部起訴之效力及於全部，基於審判不
    可分原則，本院自得併予審究，附此敘明。
據上論斷，應依刑事訴訟法第273 條之1 第1 項、299 條第1 項
前段，刑法第2 條第1 項前段、修正前刑法第28條、第56條、刑
法第320 條第1 項、第38條第1 項第2 款，刑法施行法第1 條之
1 第1 項、第2 項前段，判決如主文。
本案經檢察官吳宗光到庭執行職務。
中　　華　　民　　國　　96　　年　　1 　　月　　26　　日
                  刑事第十七庭  法　官 張紹省
以上正本證明與原本無異。
如不服本判決應於送達後十日內向本院提出上訴狀。
                                書記官 周雅玲
中　　華　　民　　國　　96　　年　　1 　　月　　31　　日
附錄本案論罪科刑法條全文：
中華民國刑法第320 條第1 項
意圖為自己或第三人不法之所有，而竊取他人之動產者，為竊盜
罪，處五年以下有期徒刑、拘役或五百元以下罰金。
附表：
┌──┬────┬────┬───┬────┬────┐
│編號│時    間│地    點│被害人│竊得物品│扣案物品│
├──┼────┼────┼───┼────┼────┤
│ 一 │91年10月│臺北縣土│江政隆│BKD-995 │機車引擎│
│    │12日8時 │城市學府│      │號重機車│中座乙具│
│    │許      │路一段  │      │        │        │
│    │        │143巷23 │      │        │        │
│    │        │號前    │      │        │        │
├──┼────┼────┼───┼────┼────┤
│ 二 │91年10月│臺北縣土│癸○○│QY5-022 │機車引擎│
│    │17日9時 │城市延和│      │號輕機車│中座乙具│
│    │許      │路54號前│      │        │        │
├──┼────┼────┼───┼────┼────┤
│ 三 │91年10月│臺北縣中│壬○○│LQ7-677 │機車引擎│
│    │17日9時 │和市國光│      │號重機車│中座乙具│
│    │40分    │街112巷 │      │        │        │
│    │        │14弄9號 │      │        │        │
│    │        │前      │      │        │        │
├──┼────┼────┼───┼────┼────┤
│ 四 │91年10月│臺北縣中│甲○○│QW8-930 │機車引擎│
│    │17日17時│和市德光│      │號輕機車│中座乙具│
│    │許      │路28號前│      │        │        │
├──┼────┼────┼───┼────┼────┤
│ 五 │91年10月│臺北縣樹│庚○○│LP7-498 │機車引擎│
│    │18日6時 │林市中華│      │號重機車│中座乙具│
│    │許      │路187巷 │      │        │        │
│    │        │12號前  │      │        │        │
├──┼────┼────┼───┼────┼────┤
│ 六 │91年10月│臺北縣樹│吳曉玫│LQ9-925 │機車引擎│
│    │18日7時 │林市復興│      │號重機車│中座乙具│
│    │許      │路373巷7│      │        │        │
│    │        │弄15號前│      │        │        │
├──┼────┼────┼───┼────┼────┤
│ 七 │91年10月│臺北縣樹│辛○○│WYM-159 │機車乙輛│
│    │18日7時 │林市東華│      │號輕機車│        │
│    │        │街88號前│      │        │        │
├──┼────┼────┼───┼────┼────┤
│ 八 │91年10月│臺北縣樹│戊○○│LM2-663 │機車引擎│
│    │18日7時 │林市東華│      │號重機車│中座乙具│
│    │30分    │街1號前 │      │        │        │
├──┼────┼────┼───┼────┼────┤
│ 九 │91年10月│臺北縣永│劉秀菊│IKF-796 │機車引擎│
│    │22日10時│和市國中│      │號重機車│中座乙具│
│    │        │路104巷8│      │        │、號牌乙│
│    │        │弄23號  │      │        │面      │
├──┼────┼────┼───┼────┼────┤
│ 十 │91年10月│臺北縣板│吳伊庭│QU6-056 │機車號牌│
│    │23日8時 │橋市大勇│      │號輕機車│乙面    │
│    │30分    │街10巷18│      │        │        │
│    │        │號前    │      │        │        │
├──┼────┼────┼───┼────┼────┤
│十一│91年10月│臺北縣中│乙○○│QT5-462 │機車乙輛│
│    │23日23時│和市民享│      │號輕機車│        │
│    │        │街95之1 │      │        │        │
│    │        │號前    │      │        │        │
├──┼────┼────┼───┼────┼────┤
│十二│91年10月│桃園縣龜│丙○○│RE9-030 │機車乙輛│
│    │24日6時 │山鄉正興│      │號輕機車│        │
│    │30分    │街37號地│      │        │        │
│    │        │下停車場│      │        │        │
├──┼────┼────┼───┼────┼────┤
│十三│91年10月│臺北縣土│己○○│LQ7-052 │機車乙輛│
│    │24日8時 │城市學府│      │號重機車│        │
│    │30分    │路一段  │      │        │        │
│    │        │164巷29 │      │        │        │
│    │        │號前    │      │        │        │
└──┴────┴────┴───┴────┴────┘
